【裁判字號】    92,易,175
【裁判日期】    920508
【裁判案由】    業務侵占
【裁判全文】
臺灣士林地方法院刑事判決                          九十二年度易字第一七五號
    公  訴  人  臺灣士林地方法院檢察署檢察官
    被      告  乙○○
右列被告因業務侵占案件，經檢察官提起公訴（九十一年度偵字第一０五六０號），
本院判決如左：
    主  文
乙○○連續意圖為自己不法之所有，而侵占對於業務上所持有之物，處有期徒刑陸月
，如易科罰金以參佰元折算壹日。
    事  實
一、乙○○（原名廖成家）曾於民國八十年九月二十七日因偽造文書案件，經台灣台
    北地方法院於八十年十一月十一日判處有期徒刑四月，緩刑三年確定，於八十三
    年十二月十二日緩刑期滿，復於八十三年十二月中旬起至八十四年四月初止，連
    續犯業務侵占罪，經台灣台北地方法院於八十六年一月二十一日以八十五年度易
    字第六八八四號判決判處有期徒刑八月，緩刑三年確定（不構成累犯）。詎不知
    悔改，復於八十九年間擔任甲○○○○有限公司（下稱甲○○○○）業務員，負
    責招攬客戶、收取證件、定金、簽證費、團費等業務時，竟基於意圖為自己不法
    所有之概括犯意，連續於附表所示時地，將客戶繳交如附表所示之費用，共計新
    台幣（下同）十六萬三千七百八十三元侵占入己。
二、案經甲○○○○訴由台灣士林地方法院檢察署檢察官偵查起訴。
    理  由
一、訊之被告乙○○除對於附表編號六部分矢口否認外，對於其餘犯罪事實均坦承不
    諱。經查：
  （一）右述犯罪事實，業據告訴代理人鄒秋桐指訴歷歷，復經證人蘇威訓到庭證述
        屬實，且有甲○○○○請款單一紙、收入憑單五張、旅客交付文件及費用明
        細表影本一紙、對帳明細表一紙附卷可稽。
  （二）關於編號六部分，被告雖辯稱：於收取蔡宛芸六千元後，翌日因帶團出國所
        以沒有將款項繳回公司，後來回國後有幫蔡宛芸訂機位，但蔡宛芸又說不要
        訂機位，要求退還六千元，所以其已將六千元退還蔡宛芸云云。惟查被告向
        蔡宛芸收取之訂機票之定金六千元後，係私自帶團出國，並非為甲○○○○
        帶團出國，且此後即曠職未再返回甲○○○○等情，已據告訴代理人鄒秋桐
        指訴甚明；況偵查中檢察官訊問被告「既隔天就要帶團出去，所收訂機位的
        定金為何不交公司處理？」被告答稱「我因要出國，怕錢不夠用，就先去收
        了帶在身邊用」等語（見九十二年一月十三日偵查筆錄），足見被告係意圖
        為自己不法之所有，而將前開六千元挪用侵占入己。
    綜上，被告連續侵占之犯行已堪認定，應予依法論科。
二、核被告所為，係犯刑法第三百三十六條第二項業務侵占罪。被告先後多次連續業
    務侵占之犯行，時間緊接，所犯罪名相同，顯係基於概括犯意而為，應論以連續
    犯一罪。爰審酌被告侵占之金額為十六萬三千七百八十三元，連同後述向告訴人
    借款美金一千五百元及其他借款九千元、三千五百八十元，共約二十二萬七千三
    百六十三元，被告迄今已歸還其中十四餘萬元，此據告訴代理人及被告陳明在卷
    ，並參酌被告前已有業務侵占之前科及此次犯罪後坦承部分犯行之態度等及其他
    一切情狀，量處如主文所示之刑，以示懲儆。又，被告行為時，業務侵占罪雖屬
    不得易科罰金之罪，惟被告行為後，刑法第四十一條業於九十年一月十日修正為
    「犯最重本刑為五年以下有期徒刑之罪，而受六個月以下有期徒刑或拘役之宣告
    ，因身體、教育、職業、家庭之關係或其他正當事由，執行顯有困難者，得以一
    元以上三元以下折算一日，易科罰金。但確因不執行所宣告之刑，難收矯治之效
    ，或難以維持法秩序者，不在此限。併合處罰之數罪，均有前項情形，其應執行
    之刑逾六月者，亦同。」並於同年月十二日生效，比較新舊法，以新法之規定有
    利於被告，自應適用有利於被告之新法，亦即，應依修正後刑法第四十一條第一
    項之規定，諭知易科罰金之折算標準，附此敘明。
三、公訴意旨另以：被告於八十九年五月底，在台北市北投區保一總隊，將客戶蔡孟
    剛等旅客，向告訴人甲○○○○借用之美金旅行支票一千五百元侵占入己，此部
    分亦涉有業務侵占之罪嫌云云。惟查經訊問告訴代理人鄒秋桐，前開一千五百美
    元，是被告要跟公司借錢，不是客戶要跟公司借錢等語（見本院九十二年四月二
    十二日），則告訴人甲○○○○將一千五百美元借予被告後，被告未能歸還，要
    屬單純民事糾葛，應循民事途徑解決，尚難認被告將前開一千五百美元侵占入己
    。此部分不能證明被告犯罪，依法本應為無罪之判決，惟因公訴人認此部分與前
    開判決有罪部分，具連續犯裁判上一罪關係，爰不另為無罪之諭知，併此說明。
據上論斷，應依刑事訴訟法第二百九十九條第一項前段，刑法第二條第一項前段、第
五十六條前段、第三百三十六條第二項、第四十一條第一項，罰金罰鍰提高標準條例
第一條前段、第二條判決如主文。
本案經檢察官陳家美到庭執行職務
中        華        民        國    九十二    年    五    月    八      日
                              台灣士林地方法院刑事第四庭
                法  官  洪  慕  芳
右正本證明與原本無異。
如不服本判決應於送達後十日內向本院提出上訴狀。
                                            書記官  趙  彩  彤
中        華        民        國    九十二    年    五    月    八      日
附錄本判決論罪科刑依據之法條：
刑法第三百三十六條第二項：
  對於業務上所持有之物，犯前條第一項之罪者，處六月以上五年以下有期徒刑，得
  併科三千元以下罰金。


司法院資訊處製作；財團法人民間司法改革基金會備份。
